最高法院民事裁定　　　　　　　　　　　　　　　九十三年度台上字第一八一五號
　　上　訴　人　　甲○○
　　訴訟代理人　　陳俊斌律師
　　　　　　　　　蘇弘志律師
　　被 上訴 人　　丙○○
　　兼訴訟代理人　乙○○
右當事人間請求排除侵害等事件，上訴人對於中華民國九十一年八月十六日台灣高等
法院第二審判決（八十八年度上字第一四五四號），提起上訴，本院裁定如下：
    主  文
上訴駁回。
第三審訴訟費用由上訴人負擔。
　　理　由
按上訴第三審法院，非以原判決違背法令為理由，不得為之。又提起上訴，上訴狀內
應記載上訴理由，其以民事訴訟法第四百六十九條所定事由提起第三審上訴者，應於
上訴狀內表明：原判決所違背之法令及其具體內容、暨依訴訟資料合於該違背法令之
具體事實，同法第四百六十七條、第四百七十條第二項第一款及第二款定有明文。而
依同法第四百六十九條規定，有該條所列各款情形之一者，其判決當然為違背法令。
是當事人提起第三審上訴，如以同法第四百六十九條所列各款情形為上訴理由時，其
上訴狀或理由書應表明該判決所違背之法令條項，或有關判例、解釋字號，或成文法
以外之習慣或法理等及其具體內容，暨係依何訴訟資料合於該違背法令之具體事實。
如未依上述方法表明，或其所表明者，與上開法條規定不合時，即難認為已合法表明
上訴理由，其上訴自非合法。本件上訴人對於原判決提起第三審上訴，雖以該判決違
背法令為由，惟核其上訴理由狀所載內容，係就原審取捨證據、認定事實及適用法律
之職權行使所論斷：上訴人於第一審訴訟進行中，固已將系爭四○七號房屋所有權移
轉登記予原審之追加被告宋明英所有，但依民事訴訟法第二百五十四條第一項規定之
當事人恆定原則，上訴人原為聲明之訴訟標的法律關係並不受影響。上訴人辯稱其現
非該房屋所有人，無權為被上訴人請求之行為云云，自不足採。是以如原判決附圖所
示ａ、ｂ部分既因遭封閉附合成該房屋樓地板，ａ部分並加裝鐵捲門，致被上訴人所
有四○九號地下房屋依民法第八百條規定得請求通行之權利無法行使，進而侵害四○
九號地下房屋之所有權，為回復該四○九號地下房屋之圓滿使用，除將該樓地板排除
外，尚須回復原輔梯通往系爭四○七號房屋樓梯口，系爭房屋為鋼筋混凝土構造，其
回復自亦應以鋼筋混凝土為之，則被上訴人本於民法第七百六十七條規定，請求上訴
人將ａ、ｂ部分之地板拆除、ａ部分以鋼筋混凝土回復為樓梯口通道，及ａ部分應容
忍、不得妨礙或阻撓被上訴人之通行暨請求確認附圖所示ａ部分有通行權存在，均屬
有據應予准許（另就被上訴人於原審為擴張及追加，不生當事人恆定效力部分，為追
加被告宋明英部分敗訴之判決）等情，指摘為不當，並就原審已命為辯論及論斷者，
泛言為違法，而非表明該判決所違背之法令及其具體內容，暨依訴訟資料合於該違背
法令之具體事實，難認其已合法表明上訴理由。依首揭說明，應認其上訴為不合法。
據上論結，本件上訴為不合法。依民事訴訟法第四百八十一條、第四百四十四條第一
項、第九十五條、第七十八條，裁定如主文。
中　　　華　　　民　　　國　　九十三　　年　　　九　　　月　　　二　　　日
                              最高法院民事第六庭
                                  審判長法官  蘇　茂　秋
                                        法官  朱　建　男
                                        法官  蘇　達　志
                                        法官  陳　碧　玉
                                        法官  沈　方　維
      右正本證明與原本無異
                                              書  記  官
中　　　華　　　民　　　國　　九十三　　年　　　九　　　月　　 十六 　　日
                                                                       Ｒ
